【裁判字號】    97,台上,3273
【裁判日期】    970711
【裁判案由】    違反毒品危害防制條例
【裁判全文】
最高法院刑事判決            九十七年度台上字第三二七三號
上  訴  人  乙○○
            甲○○
                    （
上列上訴人等因違反毒品危害防制條例案件，不服台灣高等法院
高雄分院中華民國九十七年四月二十三日第二審更審判決（九十
六年度上更(二)字第四三一號，起訴案號：台灣高雄地方法院檢察
署九十四年度偵字第一三八八七、一五九九七號），提起上訴，
本院判決如下：
    主  文
上訴駁回。
    理  由
一、乙○○上訴部分：
按刑事訴訟法第三百七十七條規定，上訴於第三審法院，非以判
決違背法令為理由，不得為之。是提起第三審上訴，應以原判決
違背法令為理由，係屬法定要件。如果上訴理由書狀並未依據卷
內訴訟資料，具體指摘原判決不適用何種法則或如何適用不當，
或所指摘原判決違法情事，顯與法律規定得為第三審上訴理由之
違法情形，不相適合時，均應認其上訴為違背法律上之程式，予
以駁回。本件原判決已敘明依憑證人蔡曜伊（原名蔡正國，綽號
「阿國」）於更一審之證述，佐以上訴人乙○○、甲○○及共同
被告胡展豪（已判處罪刑確定）於第一審、上訴審所為供述或證
述，並有乙○○、甲○○、胡展豪與綽號「打鐵」之不詳姓名、
年籍者所持用行動電話通話或傳送簡訊之通訊監察譯文在卷可稽
，及為警分別於胡展豪手上及在高雄市左營區自立新村二０二號
「四海一家旅社」第二一三號房間扣得之白色粉末一包、十三包
扣案可資佐證。而上開白色粉末一包、十三包，分別經法務部調
查局檢驗結果，認定均含第一級毒品海洛因成分，該一包淨重０
．八七公克，該十三包合計淨重一三．九六公克等情，各有卷附
法務部調查局民國九十四年八月十七日調科壹字第二二００二０
七０五號、九十四年八月十九日調科壹字第二二００二０七０七
號鑑定通知書可憑。對於乙○○辯稱：伊綽號並非「老鼠」，亦
非甲○○、胡展豪於電話中所稱綽號「老鼠」之人。伊於九十四
年六月十五日晚間，係與胡展豪一起搭車出遊，惟胡展豪表示要
先至「四海一家旅社」處理事情，伊只好在車上稍候，並非要與
胡展豪一起販賣海洛因，伊亦不知胡展豪有販賣海洛因云云，何
以不足採取，亦已憑卷內證據資料，詳為指駁說明。並敘明乙○
○已著手於犯罪行為之實行而不遂，為未遂犯，爰依九十四年二
月二日修正公布、九十五年七月一日施行前刑法第二十六條前段
規定減輕其刑；乙○○共同販賣海洛因未遂，數量有限，尚無犯
罪所得，所犯販賣第一級毒品罪之法定本刑為死刑或無期徒刑，
犯罪之情狀顯可憫恕，科以最低度刑猶嫌過重，情輕法重，爰依
修正前刑法第五十九條規定酌減其刑，並遞予減輕。因而撤銷第
一審關於乙○○部分之科刑判決，改判仍論以乙○○共同販賣第
一級毒品未遂，處有期徒刑八年，扣案原判決附表一編號四、五
所示之海洛因（淨重分別為一三．九六公克、０．八七公克）沒
收銷燬之。已詳述所憑之證據及其認定之理由，所為論斷與卷內
證據資料相符，從形式上觀察，並無何違背法令之情形存在。上
訴意旨略以：(一)(1)依內政部警政署高雄港務警察局組織通則第二
條規定，內政部警政署高雄港務警察局（下稱高雄港務警察局）
職務範圍以港務局所轄區域與工業專用港港區內事務為主，並不
包括違反毒品危害防制條例案件。本件高雄港務警察局警員謝志
樑為違反毒品危害防制條例案件聲請實施通訊監察，不屬其法定
職務範圍，即非依法執行職務，所取得通訊監察錄音及譯文，並
無證據能力。原判決援引卷附通訊監察錄音及譯文，資為認定乙
○○犯罪事實之證據，顯有不適用法則之違法。(2)原判決以不宜
因證人洪慈憶未能於審判中接受詰問，即遽認其於檢察官訊問時
所為陳述，並無證據能力為由，認定洪慈憶於檢察官訊問時之陳
述，依刑事訴訟法第一百五十九條之一第二項規定，有證據能力
，並採取洪慈憶上述片面不實之陳述，據以認定乙○○犯罪事實
，顯有適用法則不當之違法。(二)卷附甲○○與胡展豪之通訊監察
譯文顯示，甲○○僅提及「阿國」要「半半」即數量，並未指明
「阿國」係要何種毒品，原判決僅憑該通訊監察譯文率為認定乙
○○、胡展豪與甲○○要販賣海洛因予「阿國」，顯非適法。(三)
乙○○於原審聲請傳喚洪慈憶以行使詰問權，原審竟未予傳喚調
查，即據以認定乙○○共同販賣海洛因，有應於審判期日調查之
證據而未予調查之違法。(四)卷附乙○○、甲○○、胡展豪之通訊
監察譯文，固有提到「老鼠」想要回去，及甲○○要胡展豪邀「
老鼠」見面談話，因語焉不詳，亦不能即認「老鼠」要幫忙甲○
○、「打鐵」運送毒品。又甲○○、胡展豪均曾證述通訊監察譯
文所稱「老鼠」，並非乙○○。原判決依卷附通訊監察譯文，及
甲○○、胡展豪部分不實之供述，遽為認定「老鼠」即係乙○○
，並與胡展豪一起運送毒品，有判決理由不備之違法。(五)蔡曜伊
於上訴審九十六年六月二十六日審判期日證述，其僅向甲○○、
胡展豪等人購買甲基安非他命，並未購買海洛因等語。原判決率
為認定乙○○與甲○○、胡展豪、「打鐵」係共同販賣海洛因予
蔡曜伊，有判決理由不備之違法。(六)縱認乙○○涉案，充其量亦
僅係幫助犯，原判決認定乙○○共同販賣第一級毒品未遂，有判
決理由不備之違法云云。經查：(一)依內政部警政署高雄港務警察
局組織通則第二條第一項第五款規定，高雄港務警察局法定職務
包括「其他有關警察法令及警察業務事項」，並不以港區內犯罪
偵防為限。偵查犯罪為警察之法定職權（刑事訴訟法第二百二十
九條至第二百三十一條參照），高雄港務警察局為偵查違反毒品
危害防制條例之犯罪，依法聲請台灣高雄地方法院檢察署檢察官
核發通訊監察書實施通訊監察，自屬適法。原判決認定高雄港務
警察局係依法實施通訊監察，因此取得之證據有證據能力（見原
判決理由壹、三），於法無違。(二)原判決並未援引洪慈憶於檢察
官訊問時所為陳述，資為認定乙○○犯罪事實之證據。又乙○○
於原審並未到庭，其於原審之辯護人僅聲請詰問甲○○、胡展豪
，嗣又表示捨棄詰問，並未及於洪慈憶（見原審卷第八八、一五
一頁）。何況原判決僅認定乙○○共同販賣海洛因予蔡曜伊未遂
，並未認定其有共同販賣海洛因予洪慈憶，縱使傳喚洪慈憶到庭
調查，亦不能據以推翻原判決所認定之犯罪事實。上訴意旨指摘
原判決以洪慈憶於檢察官訊問時所為陳述，而未傳喚洪慈憶到庭
由乙○○為詰問，即遽以認定乙○○犯罪事實，有適用法則不當
及應於審判期日調查之證據而未予調查之違法，並非依據卷內資
料而為具體指摘，自非上訴第三審之適法理由。(三)原判決已敘明
認定乙○○即係卷附通訊監察譯文所稱「老鼠」，及「老鼠」與
甲○○、胡展豪、「打鐵」係要共同販賣海洛因予蔡曜伊未遂，
而不採取蔡曜伊於上訴審所證其僅有向甲○○等人購買甲基安非
他命，並未購買海洛因等情之得心證理由（見原判決理由貳、一
、(三)），核與證據法則無違，亦無上訴意旨所稱判決理由不備之
違法。(四)原判決已說明審酌原判決附表二編號一至四所示通訊監
察譯文，及甲○○、胡展豪、乙○○於第一審、上訴審之供述，
足認乙○○係事先應甲○○之約，基於共同販賣海洛因之犯意，
要與胡展豪一起搭車前往高雄市○○路交付海洛因予蔡曜伊時，
為警查獲，乙○○與甲○○、胡展豪、「打鐵」有犯意聯絡及行
為分擔，應論以共同正犯（見原判決理由貳、一、(三)、(1)及原判
決理由貳、三第十行至第十七行）。原判決既認定乙○○有共同
犯意聯絡，而非出於幫助犯罪之意思，自不屬幫助犯無訛。原判
決論以乙○○共同販賣第一級毒品未遂罪，而非幫助犯，經核於
法無違，亦無上訴意旨所指判決理由不備情事。而刑事判決之文
字，如有顯係誤寫而不影響全案情節與判決本旨者，已經宣示或
送達後，仍可由原判決之法院依聲請或本於職權以裁定更正之，
此等因筆誤而生之錯誤，既得以裁定更正，即無違背法令可言。
原判決理由貳、一、(三)、(5)第五０行至五二行所記載「法務部調
查局鑑定通知書九十四年九月十四日調科壹字第二二００二０八
七九號（原審卷一第一一六頁）」，參酌卷存證據資料及原判決
理由貳、一、(一)之記載，應係「法務部調查局九十四年八月十七
日調科壹字第二二００二０七０五號鑑定通知書（見偵查卷一第
八二頁）」之誤，惟此顯係判決文字之誤寫，並不影響全案情節
與判決本旨，自可由原審依聲請或本於職權裁定更正之，不能指
為違背法令；又原判決已說明乙○○行為後刑法第二十五條、第
二十六條有關未遂犯、第五十九條有關酌減其刑之規定，雖經修
正，惟並無新舊法比較適用問題（見原判決理由貳、二、(二)及(六)
）。既無新舊法比較適用問題，自應依一般法律適用原則適用裁
判時法。原判決適用行為時即修正前第二十六條前段、第五十九
條規定（見原判決據上論結欄），而為裁判，雖欠允洽，惟因結
果並無不同，對判決不生影響，本院毋庸因此撤銷改判，併予說
明。上訴意旨仍執陳詞，就原審調查證據、取捨證據與判斷其證
明力之適法行使，及判決內已明白論斷之事項，任意指摘為違法
，均非適法之上訴第三審理由。其上訴違背法律上之程式，應予
駁回。
二、甲○○上訴部分：
按第三審上訴書狀，應敘述上訴之理由，其未敘述者，得於提起
上訴後十日內補提理由書於原審法院，已逾上述期間，而於第三
審法院未判決前仍未提出上訴理由書狀者，第三審法院應以判決
駁回之，刑事訴訟法第三百八十二條第一項、第三百九十五條後
段定有明文。本件上訴人甲○○因違反毒品危害防制條例案件，
不服原判決，於九十七年五月九日提起上訴，並未敘述理由，迄
今逾期已久，於本院未判決前仍未提出，依上開規定，其上訴自
非合法，應予駁回。
據上論結，應依刑事訴訟法第三百九十五條，判決如主文。
中    華    民    國  九十七  年    七    月   十一   日
                      最高法院刑事第六庭
                          審判長法官  洪  清  江
                                法官  韓  金  秀
                                法官  陳  晴  教
                                法官  李  錦  樑
                                法官  陳  東  誥
      本件正本證明與原本無異
                                      書  記  官
中    華    民    國  九十七  年    七    月  二十一  日
                                                      v


司法院資訊處製作；財團法人民間司法改革基金會備份。
